最高法院刑事判決　　　　　　　　　　　　　　　八十八年度台上字第七五四三號
　　上　訴　人　甲○○
右上訴人因盜匪案件，不服台灣高等法院中華民國八十八年九月二十九日第二審判決
（八十八年度上訴字第二四八號，起訴案號：台灣板橋地方法院檢察署八十六年度偵
字第一九九七○號），提起上訴，本院判決如左：
    主  文
原判決撤銷，發回台灣高等法院。
    理  由
本件原判決認定上訴人甲○○夥同邱騰葆、胡清煌、林國文於民國八十五年七月十四
日上午十時三十五分許，共同意圖為自己不法之所有，由林國文駕駛一輛車號不詳之
深藍色自用小客車，搭載上訴人、邱騰葆及胡清煌等三人，至新竹縣關西鎮大同里水
坑二十號漁池旁空地上，由上訴人及邱騰葆二人分持西瓜刀、小武士刀抵住駕駛賓士
小客車之羅金龍，再由邱騰葆以膠帶加以綑綁，其餘二人則在旁把風，致使羅某不能
抗拒，而強取其所有之新台幣（下同）六千餘元、鐵力士牌手錶一只、戒指一只、金
項鍊一條與置放在車內案外人林礽松所有之公事包一個內有六萬七千元、電動刮鬍刀
一只、照相機一台、威士忌洋酒二瓶、小皮包一只、行動電話座一個、議員證、健保
卡、身分證及掛號證等文件。上訴人得手後，將上開財物或朋分或典當花用殆盡或加
以丟棄而滅失。嗣經警查獲林國文、胡清煌、邱騰葆三人供出上訴人參與作案而查悉
上情。因而撤銷第一審關於強盜部分之不當判決，改判仍論處上訴人共同意圖為自己
不法所有，以強暴致使不能抗拒而取他人之物罪刑。固非無見。惟查：(一)共同被告所
為不利於己之供述，固得採為其他共同被告犯罪之證據，惟此項不利之供述，依刑事
訴訟法第一百五十六條第二項之規定，仍應調查其他必要之證據，以察其是否與事實
相符，自難專憑此項供述，為其他共同被告犯罪事實之認定。原判決認定上訴人夥同
邱騰葆、胡清煌、林國文三人強劫羅金龍財物之事實，無非依憑邱騰葆、胡清煌、林
國文警訊中之自白為唯一之根據。第查被害人羅金龍既未能明確指認上訴人為強盜之
嫌犯，而另案被告王勝強亦僅能證明在其住處見到林國文、邱騰葆、胡清煌三人所劫
得之贓物。此外復無扣案之贓物、當票或強劫兇器可資佐證，用以擔保上開共同被告
自白之真實性。況胡清煌等人於審判中已一致翻供，胡清煌辯曰：警察刑求，警訊筆
錄不實；邱騰葆辯謂：警察依林國文之筆錄製作，記憶中沒有與上訴人犯過案；林國
文亦辯稱：與甲○○不熟，未曾與上訴人一起犯案等語（見第一審卷第九九、一一八
、一七三頁，原審卷第三八頁）。則審理事實之法院是否能以林國文等人警訊中之唯
一自白，即遽行認定上訴人亦為強盜之共同正犯，殊堪質疑。(二)被告之自白，須非出
於強暴、脅迫、利誘、詐欺或其他不正之方法，且與事實相符者，始得採為證據，如
果被告之自白，係出於不正之方法，並非自由陳述，即其取得自白之程序，已非適法
，則不問自白內容是否確與事實相符，因其非適法之證據，即不能採為判決基礎，故
審理事實之法院，遇有被告對於自白提出刑求之抗辯時，應先於其他事實而為調查。
共同被告胡清煌於第一審庭訊中曾供述：「我陳述有關甲○○有參與強盜犯行之事實
經過的部分不實，就我記憶所及甲○○好像並沒有參與我們盜匪之犯行，而且因時間
經過太久了，對於筆錄所記載之內容，我都不能確定，且當時在警訊中我有被刑求」
；林國文亦指陳：「警訊筆錄是被刑求下製作的」等語（見第一審卷第九九、一七四
頁），原審未待傳訊承辦之警員究明或調閱胡清煌、林國文收容少年觀護所之健康檢
查紀錄表以查其所為辯解是否真實，逕以其在警訊中之自白資為上訴人不利判斷之證
據，於法自屬有違。以上為上訴意旨所指摘及本院得依職權調查之事項，應認原判決
有撤銷發回更審之原因。又上訴人被訴強劫鄭百成部分，經原審諭知不另為無罪之判
決，因公訴人認與前開有罪部分有連續犯之裁判上一罪關係，基於審判不可分原則，
應一併發回，併此指明。
據上論結，應依刑事訴訟法第三百九十七條、第四百零一條，判決如主文。
中      華      民      國    八十八    年     十二     月     三十     日
                              最高法院刑事第六庭
                                  審判長法官  紀  俊  乾
                                        法官  楊  商  江
                                        法官  黃  正  興
                                        法官  林  茂  雄
                                        法官  王  居  財
      右正本證明與原本無異
                                              書  記  官
中      華      民      國    八十九    年      一      月      六      日
